臺灣高等法院高雄分院刑事裁定　　　　110年度毒抗字第436號
抗　告　人
即　被　告　葉戴可欣




上列抗告人即被告因聲請強制戒治案件，不服臺灣橋頭地方法院
中華民國110 年10月19日裁定（110 年度毒聲字第673 號），提
起抗告，本院裁定如下：
    主  文
抗告駁回。
    理  由
一、原裁定意旨略以：抗告人即被告葉戴可欣（下稱被告）因施
    用第一、二級毒品，前經原審法院以110 年度毒聲字第215
    號裁定令入勒戒處所觀察、勒戒後，仍有繼續施用毒品傾向
    ，此有法務部矯正署高雄戒治所附設勒戒處所有無繼續施用
    毒品傾向證明書及其所附有無繼續施用毒品傾向評估標準紀
    錄表各1 份在卷可稽，是認檢察官聲請裁定令被告入勒戒處
    所施以強制戒治，為有理由，應予准許。爰依毒品危害防制
    條例第20條第2 項後段之規定，裁定被告令入戒治處所施以
    強制戒治，其期間為6 個月以上，至無繼續強制戒治之必要
    為止，但最長不得逾1 年等語。
二、抗告意旨略以：被告長期在凱旋醫院看診服藥，並領有身心
    障礙手冊，伴有重度自殺精神疾病，入所勒戒以來均依所方
    規定，並無違規情事，且已深感悔悟戒除毒品，亦無接觸毒
    品之意念，然所內其他接受勒戒者均已順利出所返家，被告
    卻必須施以強制戒治，實不知其評分標準為何，對被告而言
    實屬不公，爰提起抗告，請將原裁定撤銷云云。
三、按觀察、勒戒後，檢察官或少年法院（地方法院少年法庭）
    依據勒戒處所之陳報，認受觀察、勒戒人無繼續施用毒品傾
    向者，應即釋放，並為不起訴之處分或不付審理之裁定；認
    受觀察、勒戒人有繼續施用毒品傾向者，檢察官應聲請法院
    裁定或由少年法院（地方法院少年法庭）裁定令入戒治處所
    強制戒治，其期間為6 個月以上，至無繼續強制戒治之必要
    為止，但最長不得逾1 年，毒品危害防制條例第20條第2 項
    定有明文。次按勒戒處所應注意觀察受觀察、勒戒人在所情
    形，經醫師研判其有或無繼續施用毒品傾向後，至遲應於觀
    察、勒戒期滿之15日前，陳報該管檢察官或少年法院（庭）
    ，觀察勒戒處分執行條例第8 條第1 項亦定有明文。依據上
    開規定，受觀察、勒戒人有無繼續施用毒品之傾向，係由醫
    師研判。而關於有無繼續施用毒品傾向之評估標準，法務部
    已於民國110 年3 月26日以法矯字第11006001760 號函修正
    頒布「有無繼續施用毒品傾向評估標準紀錄表」、「有無繼
    續施用毒品傾向評估標準評分說明手冊」。是以，被告有無
    「繼續施用毒品傾向」，係依具體個案之臨床實務及相關事
    證等情綜合判定，有其相當之專業依據及標準，且涉及專門
    醫學，又衡酌強制戒治之目的，係為協助施用毒品者戒斷毒
    品之心癮及身癮所為之一種保安處分類型，該評估標準係將
    與判斷有無繼續施用傾向之相關因素加以列舉及量化，適用
    於每一位受觀察、勒戒處分之人，具一致性、普遍性、客觀
    性，以利執法者判定受勒戒人有無繼續施用毒品傾向。
四、經查：
  ㈠現行有無繼續施用毒品傾向的評估標準，並非完全以受勒戒
    人勒戒後的結果作為依據，勒戒前及勒戒過程中的各種情況
    ，亦屬評估的參考項目。依「有無繼續施用毒品傾向評估標
    準說明手冊」規定，係以前科紀錄與行為表現、臨床評估、
    社會穩定度等3 個項目合併計算分數，每一大項均有靜態因
    子與動態因子，並以各該因子分數相加，用以評估有無繼續
    施用毒品之傾向。因此，受勒戒人有無「繼續施用毒品傾向
    」，乃是依據具體個案綜合評估判定，具有其專業性及客觀
    標準。又考量強制戒治之目的，是為了協助施用毒品者戒斷
    毒品之心癮及身癮所為的保安處分，而該評估標準乃是適用
    於每一位受觀察、勒戒處分之人，具一致性、普遍性、客觀
    性，如果其評估由形式上觀察，並無分數計算顯然錯誤、亦
    無擅斷或濫權等明顯不當之情事，法院自應予以尊重。
  ㈡本件被告於執行觀察、勒戒期間，經法務部矯正署高雄戒治
    所附設勒戒處所評定結果（評估日期：110 年9 月29日），
    認為被告評估總分為64分，有繼續施用毒品傾向，此有法務
    部矯正署高雄女子戒治所110 年10月8 日高女戒衛字第1100
    7002470 號函暨「有無繼續施用毒品傾向證明書」及「有無
    繼續施用毒品傾向評估標準紀錄表」在卷可稽。關於「有無
    繼續施用毒品傾向」評估依據之「有無繼續施用毒品傾向評
    估標準紀錄表」及「有無繼續施用毒品傾向評估標準說明手
    冊」，業經法務部、衛生福利部予以修正，並自110 年3 月
    26日起施行，且依修正後之評估標準，其降低受評估人「毒
    品犯罪相關司法紀錄」、「其他犯罪相關紀錄」此2 項評估
    項目的總分上限。而原審係依據上開修正後評估標準，衡酌
    被告之評估總分為64分，並未低於60分，且就「毒品犯罪相
    關司法紀錄」、「其他犯罪相關紀錄」之計算均未超過配分
    上限，據此評定被告為「有繼續施用毒品傾向」，當無違誤
    可言。職是，被告抗告意旨指摘所內醫生之評估認定有待商
    榷云云，自非成理，洵無足採。
  ㈢另依卷附臺灣橋頭地方檢察署檢察官就本案被告聲請裁定送
    觀察勒戒之聲請書所載，檢察官係針對被告於109 年5 月26
    日14時許，在其位於高雄市○○區○○路00號住處內，以針
    筒注射方式，同時施用第一級毒品海洛因及第二級毒品甲基
    安非他命之行為，提出聲請送觀察勒戒，顯與被告在此之後
    有無再次施用毒品之情事及意願無關。故縱令被告陳稱其自
    接受觀察勒戒後，生活作息正常，均依所方規定，並無違規
    情事，且已深感悔悟，無接觸毒品之意圖等情屬實，亦與被
    告因本案經觀察勒戒後認有繼續施用毒品傾向無任何關連性
    ，是被告據此主張其並無繼續施用毒品之傾向，原審不應令
    其入戒治處所施以強制戒治云云，並無理由。
五、綜上所述，原審依檢察官之聲請，適用毒品危害防制條例第
    20條第2 項後段之規定，裁定令入戒治處所施以強制戒治，
    其期間為6 個月以上，至無繼續強制戒治之必要為止，但最
    長不得逾1 年，經核並無不合。被告執上開情詞提起抗告，
    為無理由，應予駁回。
據上論結，應依刑事訴訟法第412 條，裁定如主文。
中    華    民    國   110    年    11    月    5     日
                  刑事第七庭    審判長法  官  李璧君
                                      法  官  石家禎
                                      法  官  葉文博
以上正本證明與原本無異。
不得再抗告。
中    華    民    國   110    年    11    月    5     日
                                      書記官  盧姝伶